最高法院刑事判決　　　　　　　　　 111年度台上字第3971號
上　訴　人　曾丞富


上列上訴人因加重詐欺等罪案件，不服臺灣高等法院中華民國11
1年5月19日第二審判決（111年度上訴字第161號，起訴案號：臺
灣新竹地方檢察署109年度偵字第7935、8765、12385、12919、1
3128、13521號、110年度偵字第99、621、670、943、2079、209
2號），提起上訴，本院判決如下：
    主  文
上訴駁回。
    理  由 
一、按刑事訴訟法第377 條規定，上訴於第三審法院，非以判決
    違背法令為理由，不得為之。是提起第三審上訴，應以原判
    決違背法令為理由，係屬法定要件。如果上訴理由書狀並未
    依據卷內訴訟資料，具體指摘原判決不適用何種法則或如何
    適用不當，或所指摘原判決違法情事，顯與法律規定得為第
    三審上訴理由之違法情形，不相適合時，均應認其上訴為違
    背法律上之程式，予以駁回。
二、本件原判決綜合全案證據資料，本於事實審法院採證認事之
    職權，認定上訴人曾丞富有如其事實欄所載三人以上共同詐
    欺取財合計2 次犯行，因而撤銷第一審之科刑判決，均改判
    依想像競合犯規定，從一重論處上訴人犯三人以上共同詐欺
    取財合計2罪刑（想像競合犯洗錢防制法第14條第1項之一般
    洗錢罪），並諭知相關之沒收（追徵），已詳敘其憑以認定
    的證據及得心證之理由。並就上訴人於原審審理時所辯各節
    ，何以不足採信，於理由內詳加指駁。核其所為論斷，俱有
    卷內證據資料可資覆按，自形式上觀察，原判決並無足以影
    響其判決結果之違法情形存在。
三、上訴人上訴意旨略以:
（一）上訴人僅單純依友人吳秉諺之指示，提領輾轉匯入上訴人
      之銀行帳戶內或吳秉諺之銀行帳戶內之款項，與所謂詐欺
      集團成員間無犯意聯絡、行為分擔可言。亦即上訴人並未
      與詐欺集團成員約定如何實行具體詐欺犯行，對於完成詐
      欺犯行未有貢獻，不應論以共同正犯。原判決未敘明所憑
      證據及得心證之理由，遽認上訴人成立共同正犯，有採證
      認事不符證據法則及理由不備之違法。
（二）本件被害人之金錢匯入廖威智之金融帳戶後，是否已脫離
      被害人管領，該詐欺行為是否既遂？已有疑義。倘詐欺犯
      行既遂，則上訴人後續提供存摺及匯款之行為，與詐欺既
      遂犯行已無關聯，不能成立共同正犯，原判決就此未予說
      明，逕論以共同正犯，有理由不備之違法。
四、惟查：
    證據之取捨及其證明力如何，係由事實審法院依其調查證據
    所得心證，本其確信裁量判斷，倘不違反客觀存在的經驗法
    則或論理法則，即難遽指違法，而資為上訴第三審的適法理
    由。又共同實行犯罪行為之人，在合同意思範圍以內，各自
    分擔犯罪行為之一部，相互利用他人之行為，以達其犯罪之
    目的者，即應對於全部所發生之結果，共同負責。共犯之正
    犯性，在於共犯間之共同行為，方能實現整個犯罪計畫，即
    將參與犯罪之共同正犯一體視之，祇要係出於實現犯罪之計
    畫所需，而與主導犯罪之一方直接或間接聯絡，不論參與之
    環節，均具共同犯罪之正犯性，所參與者，乃犯罪之整體，
    已為犯罪計畫一部之「行為分擔」。尤其，集團詐財之犯罪
    模式，須仰賴多人密切配合分工，共犯間高度協調皆具強烈
    之功能性色彩，犯罪結果之發生，並非取決於個別或部分共
    犯之單獨行為，而係連結於參與者各該分擔行為所形成之整
    體流程中，即應共同負責。至共同正犯之意思聯絡，原不以
    數人間直接發生者為限，即有間接之聯絡者，亦包括在內。
    原判決主要依憑上訴人供認提供其於「合作金庫」帳戶予吳
    秉諺（由臺灣新竹地方法院另行審理），並依指示轉帳、提
    領、轉交款項等客觀事實，並佐以廖威智、吳秉諺、證人即
    被害人吳昭蓉、成玟涓之證詞，以及廖威智提款影像截圖、
    銀行開戶資料及交易明細表、現金支出傳票、line對話紀錄
    、匯款申請書、匯款回條等證據資料，而為上揭事實認定。
    原判決並敘明: 上訴人具有相當之智識及社會閱歷，其提供
    予吳秉諺之帳戶除「合作金庫」之帳戶外，尚提供另一「郵
    局」之帳戶。而該「郵局」之帳戶於109年4月初即遭通報可
    能有違法情事，且吳秉諺並曾告知上訴人其本人帳戶因遭舉
    報而凍結。由上訴人工作內容及輕鬆獲取與常情有違之報酬
    ，上訴人實無合理基礎信賴吳秉諺所謂的工作方式係合法。
    又依據吳秉諺、廖威智之配合分工模式，以及上訴人所自承
    提供帳戶、提款、交款等過程以觀，上訴人所屬詐欺集團顯
    有逃避偵查機關追查，透過迂迴難以於事後追查之方式蒐集
    帳戶、指示轉入上層帳戶或提領、交付款項，則上訴人既透
    過間接聯絡，配合此等顯與常情不符之工作模式，參與其事
    ，縱未明確知悉其所為涉及詐欺之犯行細節，亦有與吳秉諺
    、廖威智及所屬詐欺集團成員共同詐欺取財及洗錢之不確定
    故意。上訴人雖未始終參與上開詐欺集團各階段之詐欺取財
    、洗錢行為，惟其參與提供帳戶、提領、轉交詐欺款項行為
    ，乃犯罪計畫不可或缺之重要環節，應就其所參與犯行所生
    之全部犯罪結果共同負責。上訴人空言否認其與吳秉諺等人
    有詐欺取財之犯意聯絡並參與犯罪，不足採信等旨。
    原判決就上訴人與所屬詐欺集團成員有犯意聯絡及行為分擔
    ，應成立共同正犯，已依上開事證相互勾稽，且所為論斷說
    明，尚非無據，亦與經驗法則、論理法則無違，自不得任意
    指為違法。上訴意旨泛指：上訴人與詐欺集團其他成員間就
    詐欺取財犯行並無犯意聯絡，亦無行為分擔，不能成立共犯
    。又上訴人係於詐欺犯行既遂才提供存摺及提款，並非詐欺
    取財之共犯，原判決論以共同正犯，有採證認事不符證據法
    則及理由不備之違法云云。係以自己之說詞，任意指摘，而
    未依本案卷內訴訟資料，具體指摘原判決就此所為論敘說明
    如何違背法令，尚非適法之第三審上訴理由。
五、綜上所述，本件上訴意旨，或置原判決已明白論斷的事項於
    不顧，就屬原審採證認事職權的適法行使，任憑己意，異持
    評價，妄指違法，且猶執陳詞，或為單純的有無共犯事實爭
    議，均不能認為適法的第三審上訴理由。應認其上訴均為不
    合法律上之程式，予以駁回。
據上論結，應依刑事訴訟法第395條前段，判決如主文。
中    華    民    國   111    年    9     月    22    日
                  刑事第五庭審判長法  官  李  錦  樑  
                                  法  官  周  政  達  
                                  法  官  林  婷  立  
                                  法  官  劉  興  浪  
                                  法  官  蘇  素  娥  
本件正本證明與原本無異
                                  書記官
中    華    民    國   111    年    9     月    27    日